臺灣橋頭地方法院民事判決　　　　　　110年度橋簡字第647號
原　　　告　高炳𪸃　
訴訟代理人　楊芝庭律師

被　　　告　鄭聖重　


上列當事人間請求損害賠償事件，原告提起刑事附帶民事訴訟，
經本院刑事庭裁定移送前來（110 年度交簡附民字第32號），本
院於民國110 年11月23日言詞辯論終結，判決如下：
    主      文
被告應給付原告新臺幣參拾玖萬壹仟零貳拾貳元，及自民國一一
○年十月十五日起至清償日止，按週年利率百分之五計算之利息
。
原告其餘之訴駁回。
訴訟費用由被告負擔五分之四，餘由原告負擔。
本判決得假執行；但被告如以新臺幣參拾玖萬壹仟零貳拾貳元為
原告供擔保，免為假執行。
原告其餘假執行之聲請駁回。
    事實及理由
一、按簡易訴訟之訴狀送達後，原告不得將原訴變更或追加他訴
    ，但擴張或減縮應受判決事項之聲明者，不在此限，民事訴
    訟法第436 條第2 項、第255 條第1 項第3 款定有明文。本
    件原告提起刑事附帶民事訴訟時原請求：被告應給付原告新
    臺幣（下同）761,104 元，及自刑事附帶民事起訴狀繕本送
    達翌日起至清償日止，按週年利率5 ％計算之利息；嗣於訴
    狀送達後，減縮聲明為：被告應給付原告491,022 元，及自
    110 年10月15日起至清償日止，按週年利率5 ％計算之利息
    。經核與前揭規定相符，自予准許。
二、原告主張：被告於民國109 年3 月4 日3 時26分許，駕駛車
    號0327-QA 號自用小客車搭載原告，沿高雄市○○區○○路
    ○○○○○○○路段000 號前時，本應注意車前狀況，並隨
    時採取必要之安全措施，而依當時天候晴、夜間有照明、視
    距良好、柏油路面、路面乾燥、道路無缺陷、無障礙物，並
    無不能注意之情狀，竟疏未注意及此而貿然行駛，因精神不
    濟而自撞路旁編號九曲0070號燈桿（下稱系爭事故），致原
    告因而受有左眼窩底、眼窩內側壁、外側壁骨骨折及李霍氏
    Ⅰ, Ⅱ型及左顴骨及左右上頷骨骨折、臉部撕裂傷6 公分、
    頭部外傷併蜘蛛膜下腔出血、左眼挫傷、下顎左犬齒、下顎
    左側門齒、下顎左門齒、下顎右門齒缺失等傷害（下稱系爭
    傷勢）。原告因系爭事故已計支出醫療費用398,335 元、看
    護費用16,000元、醫藥器材費用3,760 元、就醫期間之交通
    費用7,084 元；復因系爭傷勢之影響，精神上受有重大痛苦
    。為此，扣除原告已請領之強制險102,157 元、被告業已賠
    償之82,000元後，爰依民法侵權行為法律關係，請求被告賠
    償上述費用及精神慰撫金250,000 元等語，並聲明：被告應
    給付原告491,022 元，及自110 年10月15日起至清償日止，
    按週年利率5 ％計算之利息。
三、被告則以：對於本院110 年度交簡字第166 號刑事確定判決
    記載系爭事故發生時間、地點及經過情形，暨原告因此受有
    系爭傷勢之事實，均無爭執，且對於原告請求項目其中看護
    費用16,000元、醫藥器材費用3,760 元、就醫期間之交通費
    用7,084 元皆不爭執，原告已受有強制險理賠102,157 元、
    被告亦已賠償原告82,000元，亦無意見；但對於原告主張醫
    療費用，則有爭執，此部分應可以再申請強制險理賠，暨精
    神慰撫金25萬元應屬過高等語，資為抗辯，爰答辯聲明：駁
    回原告之訴，如受不利判決願供擔保請准宣告免為假執行。
四、本院得心證之理由
  ㈠按，因故意或過失，不法侵害他人之權利者，負損害賠償責
    任；次按汽車、機車或其他非依軌道行駛之動力車輛，在使
    用中加損害於他人者，駕駛人應賠償因此所生之損害。但於
    防止損害之發生，已盡相當之注意者，不在此限，民法第18
    4 條第1 項前段、同法第191 條之2 定有明文。又，不法侵
    害他人之身體或健康者，對於被害人因此喪失或減少勞動能
    力或增加生活上之需要時，應負損害賠償責任；不法侵害他
    人之身體、健康、名譽、自由、信用、隱私、貞操，或不法
    侵害其他人格法益而情節重大者，被害人雖非財產上之損害
    ，亦得請求賠償相當之金額，此為民法第193 條第1 項、第
    195 條第1 項前段所明定。經查，被告對於自己有不法侵權
    行為之事實，如本院110 年度交簡字第166 號刑事確定判決
    所載，不為爭執，並經本院依職權調取上開刑事案卷核閱無
    誤，從而，原告依侵權行為法則對被告提起本件訴訟，求為
    賠償，洵屬有據。
  ㈡茲就原告請求之金額判斷如下：
  1.醫療費用：
    原告主張其因系爭事故受有系爭傷勢，經前往高雄長庚醫院
    急診、住院、門診治療，共支出醫療費用398,335 元，業據
    其提出上開醫院之診斷證明書、住診、門診費用收據等件為
    證（見附民卷第13至51頁；本院卷第69至79頁），經核無誤
    ，是原告此部分之請求，核屬有據，應予准許。至被告抗辯
    原告得請領強制險理賠等語。惟強制汽車責任保險之目的係
    快速填補受害人之損失，肇事人之損害賠償責任並不因此而
    免除，是如受害人自得選擇請領強制汽車責任保險後，在就
    損害餘額向肇事人求償；或就受損害之全額直接向肇事人求
    償，是被告此部分抗辯，應無理由。
  2.看護費用：
    雖因親屬受傷，而由親屬代為照顧被害人之起居，固係基於
    親情，但親屬看護所付出之勞力，並非不能評價為金錢，只
    因兩者身分關係密切而免除支付義務，此種親屬基於身分關
    係之恩惠，自不能加惠於加害人，故由親屬看護時，雖無現
    實看護費之支出，但應衡量及比照僱用職業看護情形，認被
    害人受有相當於看護費之損害（最高法院88年度台上字第18
    27號判決），且查被告對於原告本項主張看護費用16,000元
    ，並不爭執（見本院卷第104 頁），本院同此認定，不再為
    其他調查。
  3.醫藥器材費用：
    原告主張因系爭傷勢之術後照料，分別購買濕紙巾、成人紙
    尿褲、痠痛貼布、冰溫兩用敷袋及申請診斷證明書，因而支
    出3,760 元，並提出統一發票、長庚醫院醫療費用收據為證
    （見附民卷第57、59頁、本院卷第81頁），且查被告對於原
    告本項主張，並不爭執（見本院卷第104 頁），本院同此認
    定，不再為其他調查。
  4.就醫期間之交通費用：
    原告主張因系爭傷勢，搭乘計程車往返住家、醫院之間，共
    支出交通費用7,084 元，並提出計程車計費表為證（見附民
    卷第61頁），被告對此亦不爭執（見本院卷第105 頁），本
    院同此認定，不再為其他調查。
  5.精神慰撫金部分：
    按慰藉金之賠償須以人格權遭遇侵害，使精神上受有痛苦為
    必要，其核給之標準固與財產上損害之計算不同，然非不可
    斟酌雙方身分資力與加害程度，及其他各種情形核定相當之
    數額（最高法院51年臺上字第223 號判例意旨參照）。原告
    為大學畢業、目前任職於鼎元電器有限公司，月薪約5 萬元
    ，名下有房屋、土地；被告為高職畢業，目前在工廠上班，
    月薪約3 萬元，名下有汽車等情，此為兩造所自陳，並有兩
    造之稅務電子閘門財產所得調件明細表附卷可查，併斟酌系
    爭事故發生之原因，原告所受傷害之程度，暨兩造之身分、
    地位、教育程度、經濟狀況等一切情形，認原告請求賠償非
    財產上損害應以15萬元為適當。是原告請求逾此範圍之部分
    ，為無理由，應予駁回。
  6.綜上，原告所得請求被告賠償之金額為575,179 元（計算式
    ：398,335 ＋16,000＋3,760 ＋7,084 ＋150,000 ＝575,17
    9 ）。
  ㈢又按保險人依強制汽車責任保險法規定給付之保險金，視為
    加害人或被保險人損害賠償金額之一部分。加害人或被保險
    人受賠償請求時，得扣除之。強制汽車責任保險法第32條有
    明文規定。而強制汽車責任保險法第32條規定之立法目的，
    在於保險人之給付乃由於被保險人支付保險費所生，性質上
    屬於被保險人賠償責任之承擔或轉嫁，應視為加害人或被保
    險人損害賠償金額之一部分，為避免受害人雙重受償，於受
    賠償請求時，得扣除之。查原告因系爭事故已領取強制汽車
    責任保險金102,157 元，為兩造所不爭執，且有理賠給付明
    細在卷可佐（見本院卷第45頁），該金額自應予扣除。
  ㈣此外，被告業已先行清償原告82,000元，為兩造所不爭執（
    見本院卷第104 頁），此部分金額，自應予扣除。是原告得
    請求被告賠償391,022 元（計算式：575,179 －102,157 －
    82,000＝391,022 ）
  ㈤按給付有確定期限者，債務人自期限屆滿時起，負遲延責任
    。給付無確定期限者，債務人於債權人得請求給付時，經其
    催告而未為給付，自受催告時起，負遲延責任。其經債權人
    起訴而送達訴狀，或依督促程序送達支付命令，或為其他相
    類之行為者，與催告有同一之效力；民法第229 條第1 、2
    項分別定有明文。又遲延之債務，以支付金錢為標的者，債
    權人得請求依法定利率計算之遲延利息。但約定利率較高者
    ，仍從其約定利率；而應付利息之債務，其利率未經約定，
    亦無法律可據者，週年利率為百分之五；亦為同法第233 條
    第1 項及第203 條所明定。查本件被告於110 年10月14日當
    庭減縮訴之聲明，且經被告本人當庭收受（見本院卷第65頁
    ），則原告本於侵權行為之法律關係，請求被告應給付自民
    事訴之聲明變更狀繕本送達被告之翌日即自110 年10月15日
    起，至清償日止，按週年利率5 ％計算之遲延利息，核與上
    開規定並無違背，自無不合。
五、綜上所述，原告依侵權行為損害賠償之法律關係，請求被告
    給付原告391,022 元，及自110 年10月15日起至清償日止，
    按週年利率5 ％計算之利息，為有理由，應予准許，逾此部
    分所為之請求，為無理由，應予駁回。
六、本件原告勝訴部分係就民事訴訟法第427 條第1 項訴訟適用
    簡易程序所為被告部分敗訴之判決，依同法第389 條第1 項
    第3 款規定，應就被告敗訴部分，依職權宣告假執行。原告
    所為宣告假執行之聲請，僅在促使法院為此職權之行使，本
    院自不受其拘束，仍應逕依職權宣告假執行，惟此部分聲請
    既已依職權宣告，無再命原告提供擔保之必要，此部分不另
    為准駁之諭知，並依同法第392 條第2 項規定，依職權宣告
    被告預供擔保後，得免為假執行，至原告敗訴部分，其假執
    行之聲請即失所附麗，應併予駁回，附此敘明。
八、本件事證已臻明確，兩造其餘攻擊防禦方法及所提證據，核
    與本件判決結果不生影響，爰不另一一論述，併予敘明。
九、訴訟費用負擔之依據：民事訴訟法第79條。
中    華    民    國  110     年    12    月    9     日
                  橋頭簡易庭  法      官  郭育秀
以上正本係照原本作成。
如不服本判決，應於送達後20日內，向本院提出上訴狀並表明上
訴理由，如於本判決宣示後送達前提起上訴者，應於判決送達後
20日內補提上訴理由書（須附繕本）。
中    華    民    國  110     年    12    月    9     日
                            書  記  官  塗蕙如